臺灣高等法院民事判決
108年度重家上字第47號
上  訴  人  Ａ０１
訴訟代理人  許修齊律師
被  上訴人  Ａ０２
訴訟代理人  陳鄭權律師
            王建偉律師
程序監理人  吳宗展諮商心理師
上列當事人間請求離婚等事件，上訴人對於中華民國108年4月30
日臺灣新竹地方法院第一審判決（106年度婚字第175號）提起上
訴，本院於109年5月13日言詞辯論終結，判決如下：
    主  文
原判決關於命上訴人給付新臺幣壹仟萬元，及自原判決離婚部分
確定翌日起至清償日止，按週年利率百分之五計算利息部分，暨
訴訟費用（除確定部分外）裁判（含程序監理人報酬）部分均廢
棄。
上開廢棄部分，被上訴人在第一審之訴駁回。
其餘上訴駁回。
原判決主文第三項關於酌定未成年子女權利義務之行使或負擔、
會面交往方案部分，更正為：兩造所生未成年子女乙○○（民國○○
○年○月○日生）權利義務之行使或負擔由被上訴人單獨任之；兩
造所生未成年子女甲○○（民國○○○年○月○○日生）權利義務之行使
或負擔由上訴人單獨任之。被上訴人得依原判決附表所示之方式
、期間與未成年子女甲○○會面交往。上訴人得依未成年子女乙○○
之意願與之會面交往。
原判決主文第四項關於酌定給付未成年子女乙○○之扶養費部分，
應變更為：上訴人應自未成年子女乙○○權利義務行使或負擔之裁
判確定之日起至乙○○成年之日止，按月給付被上訴人關於乙○○之
扶養費（不含下述教育費用、住宿費用、醫療費用）新臺幣壹萬
伍仟元。上訴人前開給付如一期未履行，其後十二期均視為到期
。另上訴人應全額負擔乙○○所持教育單位或機構開立之收費單據
數額、因就學而生之住宿費用、教材費用及重大醫療事項（如住
院、手術）之全額醫療費用。
第一審（除確定部分外）、第二審訴訟費用由上訴人負擔。
    事實及理由
一、被上訴人主張：兩造於民國84年4月6日結婚，育有子女陳ＯＯ
    、陳ＯＯ（上2人均已成年）及未成年子女陳○○（00年0月0日
    生，現已成年）、乙○○（00年0月0日生）、甲○○（00年0月0
    0日生）。兩造因上訴人弟弟曾與黑道發生糾葛，為子女之
    安全，自95年間起協議由伊帶同當時已出生之4名子女至高
    雄居住，上訴人則留在新竹出租管理祖產，並維持每週或隔
    週六由伊帶子女到新竹找上訴人，週日再帶子女返回高雄之
    生活模式；甲○○於OO年間出生後，則於102年間由上訴人接
    回新竹同住。惟上訴人竟於如附表所示之時間與其僱請之外
    勞阮ＯＯ（化名黎ＯＯ，綽號ＯＯ）有如附表所示之通姦等不正當
    男女交往情事，嗣因上訴人於106年3月12日以LINE通訊軟體
    誤傳其於如附表編號1所示時間與阮○○在新竹市○○路0段000
    號0樓自宅主臥室浴室內之共浴自拍裸照，以及上訴人於如
    附表編號2所示時間所拍攝之阮○○私密部位照片予伊，伊復
    自阮○○臉書網頁上取得如附表編號3至23所示其與上訴人出
    遊、住飯店等照片，始悉上情。上訴人不僅對婚姻不忠，事
    後更對伊口出惡言而無心挽回婚姻，伊因此於106年3月13日
    離家出走；上訴人吝於支出伊與子女之生活費用，卻豪擲金
    錢購買貴重物品贈與阮○○並攜同出遊，復取回伊因生育子女
    所獲贈之房產，造成伊精神痛苦而罹有輕微憂鬱症，因此受
    有非財產之損害新臺幣（以下除特別標明幣別者外，均同）
    1,000萬元。上訴人與配偶以外之人通姦，及如附表所示之
    行為均已構成對伊不堪同居之對待，且屬情節重大，致雙方
    婚姻無法維持之事由而應歸責於上訴人等情。依民法第1052
    條第1項第2款、第3款、第2項、第1055條、第1055條之1及
    第1056條規定，求為准伊與上訴人離婚、賠償伊1,000萬元
    ，及自離婚裁判確定翌日起算之法定遲延利息；並酌定伊為
    陳ＯＯ、乙○○及甲○○之親權人及上訴人每月應給付每名子女扶
    養費各5萬元，如遲誤一期不履行，其後給付視為亦已到期
    之判決【原審就離婚部分為被上訴人勝訴判決，並判命上訴
    人應給付被上訴人1,000萬元，及自離婚裁判確定翌日起算
    之法定遲延利息；復酌定對於陳ＯＯ、乙○○權利義務之行使或
    負擔由被上訴人單獨任之；甲○○權利義務之行使或負擔由上
    訴人單獨任之。被上訴人得依原判決附表所示之方式、期間
    與甲○○會面交往；上訴人得依陳○○、乙○○之意願與之會面交
    往。上訴人應自106年9月12日起，至陳○○及乙○○成年之前一
    日止，按月於每月5日前給付陳○○、乙○○扶養費（不含下述
    教育費用、住宿費用、醫療費用）各1萬5,000元，如遲誤一
    期履行者，其後之12期（含遲誤當期），視為亦已到期。另
    上訴人應全額負擔陳○○、乙○○所持教育單位或機構開立之收
    費單據數額、因就學而生之住宿費用、教材費用及重大醫療
    事項（住院、手術）之全額醫療費用。甲○○之扶養費用由上
    訴人全額負擔。上訴人就其敗訴部分聲明不服，提起上訴。
    至被上訴人請求超逾上開部分，業經原審判決駁回，被上訴
    人未聲明不服，非本院審理範圍】。並答辯聲明：上訴駁回
    。
二、上訴人則以：伊與阮○○雖曾於如附表編號1所示時間通姦，
    然此已逾民法第1053條規定之2年除斥期間，被上訴人已不
    得據此請求離婚；兩造自95年間即分居南北，僅假日碰面，
    且被上訴人自106年3月13日即離家未歸，被上訴人亦未舉證
    伊有何同居虐待之情。又被上訴人既主張伊與阮○○通姦及對
    被上訴人為同居虐待，而依民法第1052條第1項第2款、第3
    款請求離婚，即不得再據相同情事，主張屬同條第2項所定
    難以維持婚姻之重大事由；伊因長期在新竹獨居，為排遣寂
    寞，乃於徵得阮○○同意並提供代價後，拍照取得如附表編號
    2所示之照片，伊未因此與阮○○有何通姦情事；伊固有於如
    附表編號3至15、17至21、23所示時間與阮○○出遊、用餐（
    如附表編號13部分係參加警友會餐敘而非喝喜酒），亦曾於
    如附表編號24所示時間前往越南，惟依被上訴人所提事證，
    不足證明伊與阮○○同宿，且伊亦否認有依序於如附表編號16
    、22所示時間購買手錶贈送阮○○、與阮○○同宿於福華飯店之
    情，不能認伊與阮○○有何不正當男女交往行為。伊未曾於10
    6年3月12日以LINE通訊軟體傳送如附表編號1至2所示照片給
    被上訴人或其他人，該等照片均係被上訴人於105年7月30日
    前某日自甲○○交予被上訴人之伊手機所轉拍取得，兩造於10
    6年3月12日係因被上訴人及多名子女在高雄生活費之不足而
    發生爭吵，被上訴人自取得該等照片時起迄至106年5月15日
    提起本件訴訟時止，長達9個多月未曾就此對伊表達不滿，
    可見被上訴人已默示容忍伊取得該等照片；且阮○○已於106
    年1月間返回越南，與伊不可能再有任何糾纏，是兩造婚姻
    並無難以維持之重大事由存在。參以被上訴人乘伊不知之際
    ，取走伊所保管被上訴人名義開立帳戶之存摺及印章，於10
    6年3月13日提領90萬357元及匯出加拿大幣202萬9,679.5元
    占為己有，復明知門牌號碼新竹市○○○路0號0樓之0房地（下
    稱○○○○房地）係伊借被上訴人名義購買並為登記，竟於106
    年4月25日委託仲介欲銷售該房地，幸經伊提起假處分，並
    由原法院以106年度重訴字第154號民事判決應移轉該房地所
    有權登記予伊等情，可證若認兩造婚姻確屬無法維持，被上
    訴人之可歸責性亦較高，不得請求離婚。被上訴人未證明所
    罹憂鬱症係因取得如附表編號1至2所示照片及因伊前否認曾
    與阮○○有染所致，被上訴人復非經濟弱勢，並已盜領伊前開
    存款未還，原審判命伊應依民法第1056條規定賠償被上訴人
    1,000萬元本息，顯然過高；伊與甲○○感情深厚，由伊行使
    甲○○之權利義務，應屬適當，並同意負擔乙○○、甲○○之扶養
    費，及其等以單據實報實銷之教育費用、住宿費用、醫療費
    用等語，資為抗辯。並上訴聲明：㈠原判決不利於上訴人部
    分廢棄。㈡被上訴人在第一審之訴及聲請均駁回。
三、本院之判斷：
  ㈠按有民法第1052條第1項各款以外之重大事由，難以維持婚姻
    者，夫妻之一方得請求離婚，但其事由應由夫妻之一方負責
    者，僅他方得請求離婚，民法第1052條第2項定有明文。所
    謂「有前項以外之重大事由，難以維持婚姻者」，包含不符
    合該條第1項所列各款情形，然仍足使婚姻難以維持之重大
    事由（最高法院86年度第2次民事庭會議決議參照），是如
    當事人所主張符合民法第1052條第1項各款離婚事由之情事
    ，經法院審酌評價認未構成該等離婚事由，即應認與同條第
    1項各款離婚事由無涉，若該等事由確屬難以維持婚姻者，
    仍符合同條第2項所列「前項以外之重大事由」；然若當事
    人主張之事實已符合該條第1項之離婚事由，縱因除斥期間
    經過，亦不能認有同條第2項之適用。又判斷是否為民法第1
    052條第2項「重大事由」之標準，為婚姻是否已生破綻而無
    回復之希望，意即依客觀標準，難以維持婚姻之事實，是否
    已達於倘處於同一境況，任何人均將喪失維持婚姻意欲之程
    度而定。倘該重大事由，夫妻雙方均須負責時，應比較衡量
    雙方之有責程度，僅責任較輕之一方得向責任較重之他方請
    求離婚，如雙方之有責程度相同時，則雙方均得請求離婚，
    始符公平（最高法院87年度台上字第1304號、90年度台上字
    第1965號判決可參）。經查：
  ⒈兩造於84年4月6日結婚，育有子女陳柔訢、陳麥克（上2人均
    已成年）、陳○○（於本院第二審程序進行中之109年3月8日
    已成年）及未成年子女乙○○（00年0月0日生）、甲○○（00年
    0月00日生），現婚姻關係存續中等情，有戶籍謄本、新竹○
    ○○○○○○○106年10月12日竹市東戶字第1060005569號函暨所檢
    附之結婚登記申請書、結婚公證書為憑（見原審卷一第48至
    51、219至221頁），堪認屬實。
  ⒉被上訴人主張：上訴人於如附表編號1所示時間與阮○○通姦之
    事實，業有本院108年度上易字第1144號刑事判決為憑（見
    本院卷第185至197頁），並為上訴人所不爭執（見本院卷第
    333頁），固非無據。惟上訴人於106年9月12日始據此起訴
    主張有民法第1052條第1項第2款之離婚事由，向原法院請求
    離婚（見原審卷一第4、8至10頁），自上訴人前開通姦情事
    發生後已逾2年，依民法第1053條規定，不得基此請求離婚
    ；且上述通姦情事既經本院認定符合民法第1052條第1項第2
    款之離婚事由，僅因前開除斥期間經過而不得據該款主張離
    婚，依上說明，自亦非屬同條第2項難以維持兩造婚姻之重
    大事由。
  ⒊兩造因上訴人弟弟曾與黑道發生糾葛，為子女之安全，自95
    年間起協議由伊帶同子女至高雄居住，上訴人則留在新竹出
    租管理祖產，並維持每週或隔週六由被上訴人帶子女到新竹
    找上訴人，週日再帶子女返回高雄之生活模式，業為兩造所
    是認（見本院卷第177至178頁）；又依證人陳ＯＯ證稱：以前
    大家一起住在新竹時，上訴人常常自己出去，不會跟伊等講
    ，玩到很晚回來，被上訴人問他今天去哪裡，上訴人就會說
    不用管這麼多，被上訴人搬到高雄去住，週末回新竹時，上
    訴人還是有前開情況，且上訴人有時候會將套房房租累積到
    星期六、日，叫被上訴人一次去向房客收，並叫被上訴人幫
    忙打掃空房等情（見原審卷三第137、139至140、144至145
    頁），足見兩造自95年間分居南北時起，即在週末才會見面
    ，但即便被上訴人帶同子女返回新竹時，上訴人仍常常不在
    家中，獨留被上訴人承擔家務，長久以來兩造實已聚少離多
    。上訴人曾於如附表編號2所示時間拍攝阮○○之私密部位照
    片（見原審卷一第53至57頁、本院卷第163、165頁），而被
    上訴人於106年3月12日因上訴人誤傳該等照片始悉此情，復
    有兩造間Line通訊軟體對話紀錄截圖附卷可稽（見原法院10
    6年度家移調字第10號卷第27頁），被上訴人並即於106年9
    月12日提起本件訴訟請求離婚（見原審卷一第4頁），難認
    被上訴人已默示同意上訴人拍攝前開不雅照片之舉動；再依
    甲○○所證：上訴人跟阮○○帶伊出去玩且一起在外面過夜約4
    、5次，都睡同一間房間的同一張床，上訴人睡左邊、阮○○
    睡右邊，伊睡中間；在家裡阮○○自己有床，但有跟伊、上訴
    人一起在伊跟上訴人的床上睡覺過不少次，有時是上訴人叫
    阮○○陪伊跟上訴人睡，睡的位置就跟伊等去飯店時候一樣等
    情（見原審卷四第17至18、28至29頁），以及上訴人自陳：
    伊於104年3月28日帶阮○○、甲○○跟進香團去臺中旱溪媽祖，
    當晚到高雄過夜，隔天回新竹，當天伊跟阮○○睡同一個房間
    ，甲○○睡中間等語（見原審卷四第227至228頁），可見上訴
    人與阮○○於102年間通姦後之平日互動，顯仍逾越雇主與外
    勞、男女間應有之分際；至被上訴人雖曾於104年4月3日傳
    送內容為「不要再吵了，別人po什麼不關我的事，你跟小三
    的事情已經瘋傳ＯＯ里，全車的人都知道晚上高雄住飯店你跟
    外勞睡一起」之簡訊予上訴人（見原審卷三第57頁），然仍
    無從據此認定被上訴人已同意上訴人與阮○○前開所為。其後
    ，上訴人於附表編號3至23所示時間帶同阮○○出遊、用餐、
    餽贈禮物、住宿，復有發票、阮○○臉書網頁照片資料、直播
    影片光碟及截圖可證（見原審卷一第58至75頁、卷二第29至
    61、64至66頁）。上訴人就此坦認確有於如附表編號3至15
    、17至21、23所示時間與阮○○出遊、用餐等情（見原審卷二
    第97至98頁）；上訴人自陳如附表編號16所示手錶係其帶同
    阮○○至鐘錶店購買（見原審卷二第87頁），衡以阮○○係基於
    經濟所需始來臺工作，每月薪資不過僅3萬元左右（見原審
    卷二第6頁），自乏能力自行斥資購買價值高達30餘萬元之
    手錶，且阮○○於其臉書網頁除張貼前開手錶照片，復註明「
    時間是金子，是銀子。請珍惜及感激自己所擁有的。謝謝！
    」（見原審卷一第71頁、卷二第76頁），應可推認該錶實係
    上訴人所贈與；阮○○於106年1月1日經舉發逾期居留，並於
    同年2月1日離臺返回越南等情，業經上訴人供承明確（見本
    院卷第59頁），並有內政部移民署107年10月30日移署資字
    第1070127758號函暨所檢送之舉發違反入出國及移民案件通
    知書可憑（見原審卷四第140至141頁），而上訴人於106年1
    月30日（即當年之農曆大年初三）阮○○離臺前夕不在家且在
    外過夜，業據陳柔訢證述明確(見原審卷三第140頁)，核與
    被上訴人主張相符（見原審卷三第157頁），如附表編號22
    所示之新竹市福華飯店發票復係以上訴人名義開立（見原審
    卷一第62頁），參酌上訴人與阮○○前已有通姦及逾越分際之
    狀況，上訴人復表示：夫妻之間其中一方與其他異性朋友有
    些談話內容或其他行為會不想讓另一方知道，為免發生不必
    要的糾葛，所以伊盡量不讓被上訴人知道等語（見本院卷第
    176至177頁），可徵被上訴人主張之上訴人如附表編號22所
    示與阮○○共宿情事，應符事實；如附表編號2至23所示之行
    為，均屬上訴人與阮○○間之不正當男女交往行為甚明。上訴
    人於106年3月12日誤傳如附表編號2所示照片後，兩造於當
    日發生爭吵，被上訴人負氣出走且避與上訴人見面；上訴人
    則對被上訴人提起多項訴訟，雙方迄今仍互指他方不是，顯
    見兩造已無夫妻情愫存在，任何人處於此客觀情況，信均將
    喪失維持婚姻之意願，應認兩造間存有難以維持婚姻之重大
    事由，且不因阮○○之離境而有回復可能，兩造婚姻確存有難
    以維持之重大瑕疵，被上訴人主張兩造婚姻關係有難以回復
    之破綻，自屬有據。
  ⒋兩造於95年起分居南北，上訴人未思積極彌補兩造聚少離多
    之憾，反持續與阮○○有如附表編號2至23所示之不正當男女
    交往行為，其對於兩造婚姻之無法維持，固難卸責；惟被上
    訴人於106年3月12日兩造發生爭執後負氣出走，竟未經上訴
    人同意，於106年3月13日提領上訴人所有之90萬357元及匯
    出加拿大幣202萬9,679.5元，並於106年4月25日委託仲介欲
    銷售上訴人借其名義登記之○○○○房地，嗣經原法院依序以10
    8年度重訴字第7號、106年度重訴字第154號判決判命返還前
    開款項、移轉登記○○○○房地予上訴人確定在案（見本院卷第
    357至387頁），致使雙方感情裂痕加劇，兩造婚姻至此已無
    可挽回，被上訴人雖同具可責事由，然衡以被上訴人前開提
    領、匯出款項及委託仲介出售房地之時點，均與其發現上訴
    人有前述與阮○○之不正當男女交往關係之時間密接，堪認其
    係因不滿上訴人對婚姻不忠所致；綜合前述，應認就本件婚
    姻之破綻以上訴人之可歸責性較高。依上說明，被上訴人依
    民法第1052條第2項規定訴請與上訴人離婚，核無不合。至
    被上訴人依同法第1052條第1項第3款規定請求離婚部分，即
    無審酌必要，附此敘明。 
  ㈡再按夫妻之一方，因判決離婚而受有非財產上損害者，得向
    有過失之他方請求賠償，惟以受害者無過失為限，此觀民法
    第1056條第1項、第2項自明。查兩造雖經本院判決離婚如前
    ，惟被上訴人就婚姻破綻之存在亦有過失，依上說明，自不
    得請求上訴人賠償因判決離婚所生之非財產上損害。從而，
    被上訴人依民法第1056條第2項規定，請求上訴人給付1,000
    萬元，及自離婚裁判確定翌日至清償日止，按週年利率5%計
    算之利息，即不應准許。
  ㈢關於酌定乙○○、甲○○權利義務之行使或負擔部分：
    按夫妻離婚者，對於未成年子女權利義務之行使或負擔，依
    協議由一方或雙方共同任之。未為協議或協議不成者，法院
    得依夫妻之一方、主管機關、社會福利機構或其他利害關係
    人之請求或依職權酌定之。又法院為前條裁判時，應依子女
    之最佳利益，審酌一切情形，參考社工人員之訪視報告，尤
    應注意下列事項：一、子女之年齡、性別、人數及健康情形
    。二、子女之意願及人格發展之需要。三、父母之年齡、職
    業、品行、健康情形、經濟能力及生活狀況。四、父母保護
    教養子女之意願及態度。五、父母子女間或未成年子女與其
    他共同生活之人間之感情狀況。六、父母之一方是否有妨礙
    他方對未成年子女權利義務行使負擔之行為。七、各族群之
    傳統習俗、文化及價值觀。前項子女最佳利益之審酌，法院
    除得參考社工人員之訪視報告或家事調查官之調查報告外，
    並得依囑託警察機關、稅捐機關、金融機構、學校及其他有
    關機關、團體或具有相關專業知識之適當人士就特定事項調
    查之結果認定之。民法第1055條第1項、第1055條之1 分別
    定有明文。本件被上訴人離婚之請求既經准許，其請求酌定
    對兩造未成年子女乙○○、甲○○權利義務之行使或負擔，即無
    不合（另兩造之子女陳○○為00年0月0日生，已於訴訟進行中
    成年，無酌定必要)。查兩造雖均有承擔監護及扶養乙○○、
    甲○○之意願及經濟能力，惟雙方已因感情不睦而欠缺互信基
    礎，且分居南北，均如前述，客觀上難以期待可共同為乙○○
    、甲○○權利義務之行使或負擔，應認由單方行使為宜。本院
    並審酌乙○○自95年起即與被上訴人長住高雄，受被上訴人適
    當照顧，已與被上訴人建立良好之親子關係及緊密之情感依
    附；甲○○則自102年起即由上訴人接回新竹照料多年，已適
    應生活作息與環境，與上訴人之互動亦無明顯不妥等情，有
    財團法人「張老師」基金會高雄分事務所檢送之高雄市政府
    社會局兒童福利中心委託辦理監護權案件訪視調查報告、社
    團法人台灣大心社會福利協會兒童及少年監護權社工訪視調
    查報告、程序監理人報告書可參（見原審卷二第78至82頁、
    卷三第3至8頁、卷四第57至68頁），以及程序監理人當庭陳
    明：目前仍維持由上訴人為甲○○權利義務之行使或負擔之建
    議等語（見本院卷第282頁），暨斟酌乙○○、甲○○於原審依
    序表達希望被上訴人、上訴人照顧之意願（見原審卷三第11
    8頁、卷四第16頁），以及其等年齡、性別、人格發展需要
    等一切情狀，認乙○○、甲○○權利義務之行使或負擔，依序由
    被上訴人、上訴人單獨任之，較符合乙○○、甲○○之最佳利益
    。 
  ㈣關於酌定上訴人與乙○○、被上訴人與甲○○會面交往方式部分
    ：
    兩造雖經判決離婚，然父母子女係人倫至親，親情相連，會
    面交往乃基於親子關係所衍生之自然權利，可使未同住之一
    造仍能繼續與其子女接觸連繫，維繫親情於不墜。爰審酌乙
    ○○已年滿18歲，人格發展已趨成熟，就其與上訴人會面交往
    之時間、方式，應尊重其個人意願，酌定上訴人應依乙○○之
    意願與之會面交往；另甲○○年紀尚幼，為維護其日後人格之
    正常發展及滿足其孺慕之情，彌補其未能同時享有完整父母
    親情關愛之缺憾，乃斟酌甲○○之生活作息，及其於原法院所
    表達關於會面交往時間之意願等情（見原審卷四第8頁），
    酌定被上訴人與甲○○會面探視之時間及方式如原判決附表所
    示，以使被上訴人與甲○○間得以維繫親密之親子關係，以謀
    求甲○○之最大福祉。另陳○○已於訴訟進行中成年，已無酌定
    其會面交往方案必要，併予敘明。
  ㈤關於酌定乙○○、甲○○扶養費部分：
  　按夫妻離婚者，法院得依請求或依職權為子女之利益酌定權
    利義務行使負擔之內容及方法。父母對於未成年子女之扶養
    義務，不因結婚經撤銷或離婚而受影響，民法第1055條第4
    項、第1116條之2分別定有明文。又扶養之程度，應按受扶
    養權利者之需要，與負扶養義務者之經濟能力及身分定之。
    負扶養義務者有數人，而其親等同一時，應各依其經濟能力
    ，分擔義務，民法第1119條、第1115條第3項亦有明定。次
    按法院命給付扶養費，得審酌一切情況，定其給付之方法，
    不受聲請人聲明之拘束。前項給付，法院得依聲請或依職權
    ，命為一次給付、分期給付或給付定期金，必要時並得命提
    出擔保；法院命給付定期金者，得酌定逾期不履行時，喪失
    期限利益之範圍或條件，並得酌定加給之金額。但其金額不
    得逾定期金每期金額之2分之1，家事事件法第100條第1項、
    第2項、第4項規定甚詳。本件乙○○、甲○○之親權行使業經酌
    定如前，被上訴人請求就關於乙○○、甲○○之扶養費併為酌定
    ，亦無不合（陳○○已於訴訟進行中成年，已無酌定必要）。
    查上訴人繼承先人祖產，並向程序監理人陳稱每月收取租金
    30至40萬元，名下有總值約4億餘元之資產；被上訴人自84
    年間與上訴人結婚後，陸續生育5名子女，20餘年來均為全
    職家庭主婦，106年度申報所得為48萬3,614元，名下有107
    年出廠之BMW廠牌汽車1輛等情，業據兩造陳明，並有稅務電
    子閘門財產所得調件明細表及同前之訪視報告、程序監理人
    報告可稽（見原審卷二第80頁、卷三第6頁、卷四第63、65
    頁、卷五第11至103頁）。參以行政院主計處統計公布之106
    年新竹市、高雄市平均每人月消費支出依序為2萬7,239元、
    2萬1,597元（見原審卷五第7頁），並斟酌兩造財力懸殊，
    於婚姻存續期間內即係以由被上訴人全職照顧除甲○○以外之
    其餘子女，上訴人則以所收取租金支付被上訴人及子女所有
    生活開銷之模式扶養兩造子女，以及兩造已於原審最終言詞
    辯論期日同意由上訴人支付乙○○之扶養費1萬5,000元（學費
    部分另實報實銷），及全額負擔甲○○之扶養費（見原審卷五
    第240至241頁），暨於本院陳明對原判決就扶養費金額之認
    定無意見等情（見本院卷第212頁），認由上訴人負擔乙○○
    、甲○○所需扶養費全額，應屬適當。又離婚前家庭生活費用
    與離婚後應支付未成年子女之扶養費用不同（最高法院100
    年度台上字第650號裁定可參），被上訴人係依民法第1055
    條規定請求酌定上訴人給付關於乙○○之扶養費（見原審卷一
    第41至43頁、本院卷第321至322頁），上訴人自應自乙○○權
    利義務行使或負擔之裁判確定時起，始有給付前開扶養費之
    義務，原判決主文第3項命上訴人應自106年9月12日起給付
    被上訴人關於乙○○扶養費，自非適當，應予調整。爰酌定上
    訴人應自乙○○權利義務行使或負擔之裁判確定之日起至乙○○
    成年之日止，按月給付被上訴人關於乙○○之扶養費（不含下
    述教育費用、住宿費用、醫療費用）1萬5,000元，如一期未
    履行，其後十二期均視為到期；並應全額負擔乙○○所持教育
    單位或機構開立之收費單據數額、因就學而生之住宿費用、
    教材費用及重大醫療事項（如住院、手術）之全額醫療費用
    ；另應負擔甲○○之扶養費全額。
四、綜上所述，被上訴人依民法第1052條第2項規定，訴請與上
    訴人離婚，為有理由，應予准許；至請求損害賠償部分，則
    無理由，不應准許。又按受任人應受報酬者，除契約另有訂
    定外，非於委任關係終止及為明確報告顛末後，不得請求給
    付。選任之程序監理人不受審級限制；法院得依程序監理人
    聲請，按其職務內容、事件繁簡等一切情況，以裁定酌給酬
    金，其報酬為程序費用之一部。民法第548條第1項、家事事
    件法第16條第3項、第4項定有明文。是下級審法院或審判長
    為受監理人選任之程序監理人，應在上級審法院續行訴訟，
    訴訟終結前尚不得請求給付報酬，須待訴訟終結後，始得由
    選任之法院或審判長酌定程序監理人之酬金。原判決在本件
    終結前即酌定程序監理人報酬4萬2,000元，並命兩造平均分
    擔，亦有違誤。原審就上開不應准許部分為上訴人敗訴之判
    決，尚有未洽，上訴論旨指摘原判決此部分不當，求予廢棄
    改判，為有理由，爰由本院廢棄改判如主文第2項所示。至
    原審就被上訴人訴請離婚部分為其勝訴判決，並無不合，上
    訴人上訴意旨指摘原判決此部分不當，求予廢棄改判，為無
    理由，應駁回其上訴。又陳○○於訴訟進行中已成年，無再酌
    定其權利義務行使或負擔、會面交往、扶養費數額之必要，
    另關於被上訴人所得請求上訴人給付對於乙○○之扶養費，應
    自本件乙○○權利義務行使或負擔之裁判確定之日起算（前述
    三㈤）；惟上開2部分既屬法院得依職權酌定之事項，爰依職
    權依序更正、變更原判決此部分內容如主文第4項、第5項所
    示。
五、本件事證已臻明確，兩造其餘之攻擊或防禦方法及提出之證
    據，經本院斟酌後，認為均不足以影響本判決之結果，爰不
    逐一論列，附此敘明。 
六、據上論結，本件上訴一部為有理由、一部為無理由，依家事
    事件法第51條、民事訴訟法第450條、第449條第1項、第79
    條，判決如主文。
中　　華　　民　　國　　109 　年　　6 　　月　　3 　　日
                        家事法庭
                        審判長法  官  蕭胤瑮
         　　　 　　　　　　　法  官　鄭威莉
        　　　　　　　　　　　法  官　許勻睿
正本係照原本作成。
如不服本判決，應於收受送達後20日內向本院提出上訴書狀，其
未表明上訴理由者，應於提出上訴後20日內向本院補提理由書狀
（均須按他造當事人之人數附繕本）上訴時應提出委任律師或具
有律師資格之人之委任狀；委任有律師資格者，另應附具律師資
格證書及釋明委任人與受任人有民事訴訟法第466條之1第1項但
書或第2項（詳附註）所定關係之釋明文書影本。如委任律師提
起上訴者，應一併繳納上訴審裁判費。
中　　華　　民　　國　　109 　年　　6 　　月　　4 　　日

　　　　　　　　　　　　　    書記官  秦湘羽
附註：
民事訴訟法第466條之1（第1項、第2項）：
對於第二審判決上訴，上訴人應委任律師為訴訟代理人。但上訴
人或其法定代理人具有律師資格者，不在此限。
上訴人之配偶、三親等內之血親、二親等內之姻親，或上訴人為
法人、中央或地方機關時，其所屬專任人員具有律師資格並經法
院認為適當者，亦得為第三審訴訟代理人。
                            
附表
（上訴人與阮○○不正當男女交往之情事）
編號 日期 事實經過 證據出處 備註 1 102年間某日 上訴人與阮○○通姦，並於發生性關係時全裸自拍留念 原證2-1 (原審卷一p52)  2 103年11月21日 上訴人拍攝阮○○私密部位照片 原證2-2 (原審卷一p53~57)  3 104年12月27日 上訴人、阮○○與甲○○一起去吃燒肉（桃園OUTLET） 原證9-1 （原審卷二p49） 即被上訴人於原審提出之民事準備㈡狀附表二編號1 4 105年1月10日 上訴人、阮○○與甲○○至內灣遊玩 原證8-1~8-3 （原審卷二p29~31） 即被上訴人於原審提出之民事準備㈡狀附表一編號1 5 105年1月16日 上訴人和阮○○一起吃海鮮合菜 原證9-2 （原審卷二p50) 即被上訴人於原審提出之民事準備㈡狀附表二編號2 6 105年1月30日 上訴人、阮○○與甲○○一起吃「老街客家菜」 原證9-3、9-4 (原審卷二p51~52) 即被上訴人於原審提出之民事準備㈡狀附表二編號3 7 105年1月31日 上訴人、阮○○與甲○○一起出遊 原證8-4 （原審卷二p32） 原證9-5、9-6 （原審卷二p53~54） 即被上訴人於原審提出之民事準備㈡狀附表一編號2 8 105年2月3日 上訴人、阮○○與甲○○一起逛遠東百貨 原證8-5 （原審卷二第33頁） 即被上訴人於原審提出之民事準備㈡狀附表一編號3 9 105年2月28日 上訴人、阮○○與甲○○一起至「玉皇宮」遊玩 原證8-6 （原審卷二p34） 即被上訴人於原審提出之民事準備㈡狀附表一編號4 10 105年3月12日 上訴人、阮○○與甲○○一起爬山、喝下午茶 原證8-7、8-8 （原審卷二p35~36） 即被上訴人於原審提出之民事準備㈡狀附表一編號5 11 105年4月8日 上訴人、阮○○與甲○○一起吃合菜 原證9-7 （原審卷二p55） 即被上訴人於原審提出之民事準備㈡狀附表二編號5 12 105年4月10日 上訴人、阮○○與甲○○一起至新竹市南寮漁港遊玩 原證8-9 (原審卷二p37) 即被上訴人於原審提出之民事準備㈡狀附表一編號6 13 105年5月18日 上訴人、阮○○與甲○○一起吃喜酒 原證9-8 （原審卷二p56） 即被上訴人於原審提出之民事準備㈡狀附表二編號6 14 105年12月17日 上訴人和阮○○一起吃龍蝦大餐 原證9-9 （原審卷二p57） 即被上訴人於原審提出之民事準備㈡狀附表二編號7 15 106年1月7日 上訴人、阮○○與甲○○一起吃火鍋 原證9-10 (原審卷二p58) 即被上訴人於原審提出之民事準備㈡狀附表二編號8 16 106年1月11日 上訴人買30多萬OMEGA手錶贈與阮○○ 原證2-7 （原審卷一p71-72） 即被上訴人於原審提出之民事準備㈡狀附表三106年1月11日部分 17 106年1月11日 上訴人帶阮○○參加新竹市政府警察局第二分局歲末聯歡晚會 原證2-8 （原審卷一p73-75） 即被上訴人於原審提出之民事準備㈡狀附表三106年1月11日部分 18 106年1月16日 上訴人、阮○○與甲○○一起吃迴轉壽司 原證9-11 （原審卷二p59） 即被上訴人於原審提出之民事準備㈡狀附表二編號9 19 106年1月20日 上訴人、阮○○與甲○○至墾丁遊玩 原證8-10~8-18 （原審卷二p38~46) 原證9-12 (原審卷二p60) 即被上訴人於原審提出之民事準備㈡狀附表一編號7 20 106年1月21日至106年1月22日 上訴人、阮○○與甲○○至阿里山遊玩  原證8-19、8-20 （原審卷二p47~48）  即被上訴人於原審提出之民事準備㈡狀附表一編號8 21 106年1月22日 上訴人與阮○○一起吃龍蝦大餐 原證9-13 （原審卷二p61） 即被上訴人於原審提出之民事準備㈡狀附表二編號11 22 106年1月30日 上訴人與阮○○至新北市三峽區遊玩 原證2-3編號2、7至8（原審卷一p58、61） 即被上訴人於原審提出之民事準備㈡狀附表三106年1月30日部分 22 106年1月30日 上訴人與阮○○至西堤餐廳新竹中正店用餐  原證2-5 （原審卷一p63~65）  即被上訴人於原審提出之民事準備㈡狀附表二編號12 22 106年1月30日 上訴人與阮○○至新竹市福華飯店住宿 原證2-3編號1、3至6、2-4 （原審卷一p58~60、62） 即被上訴人於原審提出之民事準備㈡狀附表三106年1月30日部分 23 106年4月23日至106年4月26日 上訴人帶甲○○至越南找阮○○遊玩共4天 原證2-6 （原審卷一p66~70） 即被上訴人於原審提出之民事準備㈡狀附表三106年4月23日至同年月26日部分 24 108年12月11日至108年12月15日 上訴人至越南探視阮○○共5天 本院卷第210、275頁